---
title: "Arbeidskrav MSB205"
author: 
- Jonathan Christoffersen
- Daniel Karstad
format: html
editor: visual
lang: no-NB
---

```{r}
library(tidyverse)
library(lubridate)
library(sf)
library(here)
library(tmap)
library(sp)
library(spdep)
library(spatialreg)
library(lmtest)
library(sandwich)
library(units)
library(car)
library(foreign)
library(dplyr)
library(rgeoda)
```

# Oppgave 1:

Dette sammendraget fokuserer på Bishop et al. (2020) sin artikkel som
tar for seg hedoniske eiendomsverdimodeller som den beste praksisen når
formålet er å måle husholdningens betalingsvillighet for en endring i en
miljøfasilitet. Her estimerer man en fleksibel boligprisfunksjon, som er
hentet fra data om salgspriser og fysiske attributter ved boligen, som
videre deriveres for å tolke fasilitetenes sine implisitte priser. Disse
implisitte prisene kan da benyttes til å framskaffe husholdningens
marginale betalingsvillighet (MWTP). Datamateriale fra boligmarkeder i
avanserte økonomier sine storbyer er benyttet for å etablere de beste
praksisene for hedonisk modellformulering. Rosen´s (1974) første og
andre steg er ansett som de to beste praksisene for den hedoniske
modellen.

Det første steget omhandler definisjonen av markedet. Her tar man for
seg logikken av den hedoniske modellformuleringen om at markedet skal
være definert slik at det tilfredsstiller prinsippet om loven av en
prisfunksjon (*law of one price function*). Dette vil si at salg av
identiske boliger vil ta for seg like priser gjennom det bestemte
boligmarkedet. Når markedet er definert så vil man kunne gå over til
Rosen´s andre steg, som er å samle inn data. Den beste praksisen, altså
gullstandarden for datasamlingen innen hedoniske eiendomsverdistudier er
å anskaffe et tilfeldig utvalg av prisene til boligtransaksjonene, i
tillegg til karakteristika av det relevante studieområdet.

## b.

**Explain shortly how marginal willingness to pay for an environmental
attribute can be revealed via Rosen's first step:**

Med henhold til loven om en prisfunksjon, vil det være essensielt å
definere boligmarkedet som et bestemt storbyområde og studere dette over
en kort tidshorisont. Grunnlaget til dette ligger i flyttekostnader, som
kan medføre brudd ovenfor denne prisfunksjonen.

Dersom vi ser på en husholdning som velger å flytte innenfor et bestemt
storbyområde, vil man se at disse type flyttekostnader tenderer til å
forbli nokså like gjennom dette området. Dette gjelder både de
finansielle- og psykologiske kostnadene som flytting medfører.
Finansielle kostnader slikt som eiendomsmegler honorarer og
lastebilutleie er antatt til å ha lav variasjon innenfor det bestemte
området. På samme måte vil de psykologiske kostnadene ved flytting ikke
være like belastende når dette skjer innenfor storbyområdet.
Eksempelvis, husholdningens mulighet til å opprettholde kontakt til
familie, venner og nabolag. Dermed kan vi se at loven om en prisfunksjon
kan opprettholdes gjennom en arbitrasje, ved a en boligkjøper ikke hadde
valgt å kjøpe en bolig i et storbyområde dersom han kunne kjøpt et
identisk hus til en lavere pris i det samme området.

Man kan også ta for seg utfordringene som kan oppstå dersom man hadde
valgt å ta for seg å definere markedet med flere byområder. Her vil en
grunnleggende utfordring være at det fremkommer større flyttekostnader
mellom ulike byområder. Den hedoniske eiendomsverdimodellen ignorerer
både arbeidsmarkedshensyn og heterogene flyttekostnader, som medfører at
dersom man definerer gjennom flere storbyområder vil dette begrense
modellens evne til å gjøre om hedoniske priser om til MWTP-mål.

### ii.

**Explain intuitively, by using an example, why it is important to avoid
omitted variable bias when estimating a hedonic price model:**

-   Litt om omitted variable bias i hedonsik modellformulering

For å illustrere, dersom boligkjøpere med god økonomi og utdanning
velger å flytte til nabolag med høy luftkvalitet og videre stemmer for å
øke den bestemte offentlige skolefinansieringen vil dette medføre
konsekvenser. Dette vil bidra til at estimater av MWTP for luftkvalitet
vil være skjevfordelt, med henhold til at skolekvalitet ikke inkluderes
i modellen.

# Oppgave 2:

### Lese inn *House Sales King County* fil

## i.

Definisjonene ser bra ut i selve CSV-filen. 
Slik som under:
id,date,price,bedrooms,bathrooms,sqft_living,sqft_lot,floors,waterfront,view,condition,grade,sqft_above,sqft_basement,yr_built,yr_renovated,zipcode,lat,long,sqft_living15,sqft_lot15

## ii.

```{r}
kc_house_data <- read.csv("data/kc_house_data.csv")
```

## iii.

```{r}
kc_house_data %>% arrange(desc(mdy(kc_house_data$date)))
```

## iv.

dplyr::distinct()
```{r}
kc_house_data %>% distinct(sqft_living, .keep_all = TRUE)

```

## v.

```{r}
kc_house_data_sf <- st_as_sf(kc_house_data, coords = c(x = "long", y = "lat"), crs = 4326)

```

## vi.

```{r}
kc_house_data_sf %>% st_transform(2926)
```

## vii.

Koordinater Seattle: 47.609722, -122.333056

```{r}
cbd <- st_sfc(st_point(c(-122.333056, 47.609722)), crs = 4326) %>% st_transform(2926)
```

## viii.

```{r}
kc_house_data_sf <- kc_house_data_sf %>% mutate(
 dist_cbd = st_distance(cbd, ., by_element = TRUE),
 dist_cbd_km = set_units(dist_cbd, km)
 )
```


# Oppgave 3:

## i.

```{r}
kc_wadoh_map = read_sf("data/WADOH_Environmental_Health_Disparities_Index_Calculated_for_King_County___wadohehdindex_area.shp")
```

## ii.

```{r}
kc_wadoh_map <- kc_wadoh_map %>% 
  select(
  GEO_ID_TRT,
  EHD_percen,#Environmental Health Index, weighted score many vars
  linguist_2,#Pop. age 5+ speaking English less than "very well"
  poverty_pe,#Percentage people living in poverty
  POC_percen,#People of Color in percentage of pop. in tract
  transporta,#% of income spent on transportation median family in tract
  unemploy_2,#percentage unemployed
  housing_pe,#% of households in group "Unaffordable Housing" (>30% inc.)
  traffic_pe,#% of pop. near heavy traffic roadways
  diesel,# nox consentration
  ozone,# ozone consentration
  PM25, # consentration of Particulate Matter in air
  toxic_rele, # Toxic release from factories
  hazardous_, # Hazardous Waste Treatment Storage and disposal Facilities
  lead_perce, # measure of Lead paint in houses
  superfund, # Proximity to contaminated sites on national list
  facilities, # Proximity to Risk Management Plan Facilities
  wastewater, # Proximity to wastewater facilities
  sen_pop_pe, # % pop. over 65
  socio_perc # score social economic determants, low best
  )
```

## iii.

```{r}
kc_wadoh_map <- kc_wadoh_map %>% st_transform(2926)


```

## iv.

```{r}
acs_b19101_familyincome <- read.dbf("data/acs_b19101_familyincome.dbf")
attach(acs_b19101_familyincome)
```

## v.

Gjort i forrige punkt

## vi.

```{r}
kc_tracts10 <- here("census_SHP/censusSHP/tracts10.shp") %>% 
  st_read() %>% 
  st_transform(2926)

kc_tracts10_shore <- here("census_SHP/censusSHP/tracts10_shore.shp") %>% 
  st_read() %>% 
  st_transform(2926)
```

## vii.

```{r}
kc_tracts10_env_data <- st_join(
  kc_tracts10, kc_wadoh_map,
   by = "GEO_ID_TRT"
  )
kc_tracts10_shore_env_data <- st_join(
  kc_tracts10_shore, kc_wadoh_map,
  by = "GEO_ID_TRT"
  )
```

## viii.

```{r}
class(kc_tracts10_env_data)
class(kc_tracts10_shore_env_data)
```

```{r}

kc_houses_env_var <- st_join(kc_house_data_sf, kc_tracts10_env_data)
kc_tracts10_shore_env_var <- st_join(kc_house_data_sf, kc_tracts10_shore_env_data)
```


# Oppgave 4:


## i.

```{r}
summary(kc_tracts10_env_data)
```


```{r}
summary(kc_tracts10_shore_env_data)
```


## ii.

```{r}
st_write(kc_house_data, "Data/kc_house_data.gpkg", append = FALSE)
st_write(kc_tracts10, "Data/kc_tracts10.gpkg", append = FALSE)
st_write(kc_tracts10_shore, "Data/kc_tracts10_shore.gpkg", append = FALSE)
```

## iii.
```{r}
kc_houses_env_var <- arrange(kc_house_data, desc(id))
kc_houses_env_var_omit <- kc_houses_env_var[-c(3518000180 ),]
```
## iv.

```{r}
st_write(kc_houses_env_var_omit, "Data/kc_houses_env_var_omit.gpkg", append = FALSE)
kc_houses_env_var_omit <- kc_houses_env_var_omit %>% mutate(year_month = substr(date, start = 1, stop = 12))
```

## v.
Dette er gjort, og blitt lastet inn på nytt i "Data" mappen

# Oppgave 5:

## i.

todo

## ii.

```{r}
husdata <- st_read("Data/kc_houses_env_var_omit.gpkg")


```

```{r, fig.width=3, fig.height=3}
husdata %>% plot()
```
## iii.



## iv.

## v.

# Oppgave 6:

## i.

## ii.

### 1.

### 2.

### 3.

## iii.

## iv.

# Oppgave 7:

# Oppgave 8:

## i.

## ii.

## iii.

## iv.

## v.

## vi.

# Oppgave 9:

## i.

## ii.

## iii.

## iv.

# Oppgave 10:

## Oppsummering / Konklusjon
